【裁判字號】    98,訴,1702
【裁判日期】    990128
【裁判案由】    違反毒品危害防制條例
【裁判全文】
臺灣臺南地方法院刑事判決              98年度訴字第1702號
公  訴  人  臺灣臺南地方法院檢察署檢察官
被      告  乙○○
指定辯護人  本院公設辯護人林宜靜
上列被告因違反毒品危害防制條例案件，經檢察官提起公訴（98
年度偵字第6067號），本院判決如下：
    主  文
乙○○販賣第二級毒品，累犯，處有期徒刑年捌月，未扣案之
販賣毒品安非他命所得財物新臺幣壹仟元均沒收，如全部或一部
不能沒收時，以其財產抵償之；又販賣第二級毒品，累犯，處有
期徒刑年捌月，未扣案之販賣毒品安非他命所得財物新臺幣陸
仟元均沒收，如全部或一部不能沒收時，以其財產抵償之。應執
行有期徒刑年拾月，未扣案之販賣毒品安非他命所得財物新臺
幣柒仟元均沒收，如全部或一部不能沒收時，以其財產抵償之。
    事  實
一、乙○○前因賭博案件，經本院以95年度簡字第1962號判處有
    期徒刑4月確定，於民國95年8月31日易科罰金執行完畢。詎
    乙○○明知安非他命係屬毒品危害防制條例第2條第2項第2
    款所列管之第二級毒品，非經許可，不得持有、販賣，竟基
    於販賣安非他命以牟利之犯意，先後為下述販賣毒品行為：
    (一)於96年8月2日下午2時許，在臺南市○○路○段某超級商店
    ，以新臺幣（下同）1千元之價格販賣1小包安非他命（含袋
    合計重0.2公克）予許原興；(二)於96年9月2日晚間8、9時許
    ，在臺南縣永康市「長億城」大樓，以6千元之價格，販賣
    14小包安非他命（含袋合計重3.7公克）予謝鴻文。嗣因警
    員另行查獲案外人劉安倚涉嫌犯販賣毒品案件（經臺灣臺南
    地方法院檢察署檢察官另案起訴）而循線查獲。
二、案經臺灣臺南地方法院檢察署檢察官簽分偵查起訴。
    理  由
一、證據能力部分：
    本案檢察官提出之證據，均據被告乙○○表示同意採為證據
    （本院卷第22頁），且無事實顯示係公務員因違法蒐證所取
    得之證據，本院審酌該等供述證據作成時之情況，亦認為適
    於作為證據，依刑事訴訟法第159條之4第2款、第159條之5
    第1項及第208條第1項等規定，本院認為均有證據能力。
二、事實認定：
  （一）上揭事實，迭據被告乙○○於偵訊及審理中坦承不諱（
        臺灣臺南地方法院檢察署檢察官98年度偵字第6067號卷
        【以下簡稱偵Ｂ卷】第5至8頁；本院卷第21、32至35頁
        ），核與證人即買受人許原興及謝鴻文於偵訊中結證稱
        向被告買得上開金額、數量之安非他命等情節相符（偵
        Ｂ卷第33頁至第35頁、臺灣臺南地方法院檢察署97年度
        偵字第660號卷【以下簡稱偵Ａ卷】第24頁至第25頁）
        ，並有通聯調閱查詢單及通聯譯文【被告乙○○使用不
        知情友人呂貫穎之門號0000000000號手機與謝鴻文毒品
        交易之通聯譯文】（偵Ａ卷第47、49頁）、通聯譯文（
        偵Ａ卷第44頁）【被告使用不知情友人杜政憲之門號00
        00000000號手機與許原興聯繫買賣安非他命情形】、臺
        灣臺南地方法院檢察署96年甲○瑞遠監（續）字第0015
        66號通訊監察書（偵Ｂ卷第28頁至第29頁）、通聯調閱
        查詢單（偵Ａ卷第53頁）、臺灣臺南地方法院檢察署96
        年甲○瑞遠監（續）字第001598號通訊監察書（偵Ｂ卷
        第30頁至第31頁）在卷可稽，堪認被告任意性自白與事
        實相符。
  （二）再毒品危害防制條例所規定之販賣毒品罪，雖未明示「
        營利之意圖」為其犯罪構成要件，然「販賣」一語，在
        文義解釋上當然已寓含有買賤賣貴，而從中取利之意思
        存在，且從商業交易原理與一般社會觀念而言，販賣行
        為在通常情形下，仍係以牟取利益為其活動之主要誘因
        與目的；又按安非他命係毒品危害防制條例所管制之第
        二級毒品，因政府查緝甚嚴，取得不易，且販賣之罪責
        極重，如無利可圖，被告應無甘冒被查緝法辦判處重刑
        之危險，平白無端從事安非他命買賣之工作，是其販入
        之價格必較其出售之價格為低，而有從中賺取買賣差價
        牟利之意圖及事實，應屬符合論理法則且不違背社會通
        常經驗之合理判斷。故本件被告乙○○具有營利之意圖
        甚明。
  （三）綜上，本件事證已臻明確，被告乙○○販賣第二級毒品
        犯行均洵堪認定，應予依法論科。
三、論罪科刑：
  （一）安非他命為第二級毒品，毒品危害防制條例第2條第2項
        第2款規定甚明。
  （二）按法規之制定與法規之修正，如有特定生效日之必要者
        ，依中央法規標準法第14條或第20條第2項準用第14 條
        之規定，應分別特定其施行日期。法規制定或前次修正
        基於特殊因素所特定之施行日期，並不適用於日後修正
        或再次修正之條文。又法律之制定或修正，若未明定施
        行日期者，中央法規標準法雖未規定應自何時生效，然
        法律既經制定或修正並經總統公布，自應依一般原則，
        自公布日起算至第3日發生效力。92年7月9日修正公布
        之毒品危害防制條例第36條規定：「本條例自公布後6
        個月施行」，其立法理由謂：「(一)依修正草案第2條第3
        項規定，法務部需會同衛生署成立審議委員會每3個月
        定期檢討調整毒品之分級及品項，而本次新增第4級毒
        品，有需要在新法施行前先經該審議會檢討後再調整公
        布，爰預留6個月緩衝期，以利處理。(二)依本條例新修
        正之規定，有必要再訂定相關子法及修正相關法規，以
        配合本條例之施行，故亦有需要預留適當緩衝期，以利
        訂頒相關子法及相關法規之配合修正」，故該條規定，
        顯係因應該次修正之需，始預留適當之緩衝期，故其後
        修正條文之施行日期尚難援引此一規定而為標準，若未
        明定施行日期者，自應依一般原則，自公布日起算至第
        3日發生效力。查總統於98年5月20日以華總一義字第
        09800125141號令公布毒品危害防制條例第4、11、11之
        1、17、20、25條之修正條文，依上開說明，修正條文
        應自公布日起第3日即98年5月22日發生效力。
  （三）再比較適用最有利於行為人之法律，應就罪刑有關之共
        犯、未遂犯、連續犯、牽連犯、結合犯，以及累犯加重
        、自首減輕，暨其他法定加減原因、加減例等一切情形
        ，綜其全部之結果，而為比較，再適用有利於行為人之
        法律處斷，且應就罪刑有關之一切情形，比較其全部之
        結果，而為整體之適用，不能割裂而分別適用有利之條
        文，業經最高法院迭以98台上字第2076、3208、3365號
        判決一再闡示在案。查：
      毒品危害防制條例第4條第2項原規定「製造、運輸、販
        賣第二級毒品者，處無期徒刑或7年以上有期徒刑，得
        併科新臺幣7百萬元以下罰金。」，本案被告行為後，
        上開規定業經修正為「製造、運輸、販賣第二級毒品者
        ，處無期徒刑或7年以上有期徒刑，得併科新臺幣1千萬
        元以下罰金。」，並於98年5月22日生效，經比較上開
        新舊法之規定，犯罪構成要件並未變動，僅新法之罰金
        數額提高，因認舊法較有利於被告。
      修正前毒品危害防制條例第17條原規定「犯第4條第1項
        至第4項、第5條第1項至第4項前段、第6條第1項至第4
        項、第7條第1項至第4項、第8條第1項至第4項、第10條
        或第11 條第1項、第2項之罪，供出毒品來源，因而破
        獲者，得減輕其刑」，嗣經修正為「（第1項）犯第4條
        至第8條、第10條或第11條之罪，供出毒品來源，因而
        查獲其他正犯或共犯者，減輕或免除其刑；（第2項）
        犯第4條至第8條之罪於偵查及審判中均自白者，減輕其
        刑」。經比較新舊法之規定，修正後新增之第2項規定
        明顯有利被告，則被告如犯毒品危害防制條例第4條至
        第8條之罪，於偵查及審判中均自白者，應適用新法之
        規定減輕其刑對其較為有利。
      本件被告乙○○所犯販賣第二級毒品罪，因於偵查及審
        判中均已自白，而有修正後毒品危害防制條例第17條第
        2項減刑規定之適用，則綜合全部罪刑之結果為比較後
        ，上述經被告自白之罪應適用修正後之毒品危害防制條
        例，對被告較為有利。
  （四）核被告乙○○販賣安非他命予許原興、謝鴻文之所為，
        均係犯修正後毒品危害防制條例第4條第2項之販賣第二
        級毒品罪。被告販賣安非他命前持有該次所販賣之安非
        他命之低度行為，分別為各該次販賣安非他命之高度行
        為所吸收，均不另論罪。被告上開先後2次販賣安非他
        命之各犯行間，犯意各別，行為殊異，應予分論併罰。
        被告有如前開事實欄所載之前案科刑與執行前科，有臺
        灣高等法院被告前案紀錄表1份附卷可查，其於5年以內
        故意再犯本件有期徒刑以上之各罪，均為累犯，除其所
        犯販賣第二級毒品法定本刑為無期徒刑之部分不得加重
        外，其餘均依刑法第47條第1項之規定加重其刑。又被
        告於偵審中均白白販賣第二級毒品之行為，其所犯上述
        2罪，均應依修正後毒品危害防制條例第17條第2項之規
        定減輕其刑，並依法先加後減。
  （五）爰審酌被告乙○○應知毒品對人體危害之鉅，猶不思警
        惕，僅因貪圖小利，即販賣安非他命供他人施用，戕害
        他人身體健康，且危害社會治安，行為殊有非當，惟念
        被告犯後於偵審中均坦承犯行，深表悔悟，且其販賣毒
        品所賺取之金額有限、販賣期間非長、販賣毒品之次數
        及數量亦均不多，以其本件犯罪情節而論，惡性尚非重
        大不赦，兼衡其學歷、職業、家庭狀況等一切情狀，各
        量處如主文所示之刑，並定其應執行之刑。
  （六）辯護意旨雖以被告犯罪後始終坦承犯行，且本件被告並
        未扣得毒品安非他命，與一般大盤毒販之恆形不同為由
        ，聲請適用刑法第59條之規定酌減其刑。惟按刑法第59
        條規定犯罪情狀可憫恕者，得酌量減輕其刑，固為法院
        依法得自由裁量之事項，然非漫無限制，必須犯罪另有
        特殊之原因與環境，在客觀上足以引起一般同情，認為
        即予宣告法定低度刑期尤嫌過重者，始有其適用。是為
        此項裁量減刑時，必須就被告全部犯罪情狀予以審酌在
        客觀上是否有足以引起社會上一般人之同情，而可憫恕
        之情形，始用適用前開規定之餘地。被告販賣第二級毒
        品行為，戕害國人身體健康，且有危害社會安全之虞，
        又被告亦未提出足以認定其為本件犯罪有何特殊之原因
        與環境，在客觀上足以引起一般同情之資料供本院參酌
        ，是本件尚難認其行為已該當於刑法第59條所示之情形
        ，而得酌減其刑，附此敘明。
四、沒收：
    按毒品危害防制條例第19條第1項有關沒收因犯罪所得財物
    之規定，係採義務沒收主義，故販賣毒品所得金錢，如能認
    定確係販賣毒品所得款項，應宣告沒收，不以當場搜獲扣押
    者為限，但因其並無「不問屬於犯人與否，沒收之」之特別
    規定，自仍以沒收物屬於犯人所有者為限，始得依該規定予
    以沒收，而上開規定另稱「追徵其價額」者，必限於所沒收
    之物，為金錢以外其他財物而無法沒收時，始應追徵其價額
    ，使其繳納與原物相當價額，如所得財物為金錢而無法沒收
    時，應以其財產抵償之，而不發生追徵價額問題；另上開規
    定所稱因犯罪所得之財物，係以實際所得者為限，苟無所得
    或尚未取得者，即無從為沒收、追徵或以財產抵償之諭知（
    最高法院93年度臺上字第1218、2670、2743號及96年度臺上
    字第2331號判決意旨參照）。查本件被告乙○○分別以1000
    元、6000元之價格，販賣安非他命予許原興及謝鴻文，其販
    賣毒品所得共7千元雖未經扣案，仍應併依毒品危害防制條
    例第19條第1項宣告沒收之，如全部或一部不能沒收時，則
    應以其財產抵償之。
據上論斷，應依刑事訴訟法第299條第1項前段，修正後毒品危害
防制條例第4條第2項、第17條第1項及第2項、第19條第1項，刑
法第11條前段、第2條第1項前段、第47條第1項、第51條第5款，
判決如主文。
本案經檢察官吳坤城到庭執行職務
中    華    民    國    99    年    1     月    28    日
                  刑事第十二庭  審判長法  官  卓穎毓
                                      法  官  周宛瑩
                                      法  官  莊玉熙
以上正本證明與原本無異。
如不服本判決應於收受本判決後10日內向本院提出上訴書狀，並
應敘述具體理由。如未敘述上訴理由者，應於上訴期間屆滿後20
日內向本院補提理由書狀（均須按他造當事人之人數附繕本）「
切勿逕送上級法院」。
                                      書記官  余富誠
中    華    民    國    99    年    1     月    28    日
附錄本案論罪科刑法條全文：
修正後毒品危害防制條例第4條第2項
製造、運輸、販賣第二級毒品者，處無期徒刑或7年以上有期徒
刑，得併科新臺幣1千萬元以下罰金。

司法院資訊處製作；財團法人民間司法改革基金會備份。
